臺灣新竹地方法院刑事判決　　　　　　　 95年度易字第415號
公　訴　人　臺灣新竹地方法院檢察署檢察官
被　　　告　甲○○
上列被告因竊盜等案件，經檢察官提起公訴（95年度偵字第1893
號），經被告於本院準備程序進行中，就被訴事實為有罪之陳述
，經裁定進行簡式審判程序，本院判決如下：
    主  文
甲○○連續竊盜，處拘役伍拾玖日，如易科罰金，以銀元佰元
即新台幣玖佰元折算壹日；又未經許可，持有刀械，處有期徒刑
貳月，如易科罰金，以銀元佰元即新台幣玖佰元折算壹日。扣
案之十字弓壹把（含弓箭柒支）沒收。
    事  實
一、甲○○基於為自己不法所有之概括犯意，連續於民國94年5
    月1日某時許、同年月13日晚上10時許、95年3月21日凌晨3
    時30分許，至乙○○、丙○○位於新竹市○○路○段195巷12
    弄39號住處前，趁無人注意之際，先後共計徒手竊取其2人
    晾在上開住處門前庭院外、馬路旁之男用內褲1件、女用內
    衣1件、女用內褲5件，及竊取該屋外面之白鐵1支，得手後
    ，迅速離去現場。又甲○○明知十字弓業經內政部公告查禁
    、未經許可不得無故持有之管制刀械，竟於95年3月21日上
    午7時30分許，在新竹市○○路○段163巷199號空屋內，拾獲
    不詳年籍之人所遺失、機械性能良好之十字弓1把（弓身長
    31公分、弓臂長42公分，含弓箭7支）並將之侵占入己，未
    經許可而無故持有上開之管制刀械十字弓，將之藏置於新竹
    市○區○○里○○路○段89巷180之3號住處內供平常把玩之
    用。嗣於95年3月24日凌晨3時10分許，在上揭住處內，為警
    查獲，並扣得上開十字弓1把（弓身長31公分、弓臂長42公
    分，含弓箭7支）。
二、案經新竹市警察局第二分局報告臺灣新竹地方法院偵查起訴
    。
    理  由
一、本件被告甲○○所犯刑法第320條第1項之竊盜罪、槍砲彈藥
    刀械管制條例第14條第3 項未經許可持有刀械罪，係非死刑
    、無期徒刑、最輕本刑為3 年以上有期徒刑之罪，被告於本
    院準備程序進行中，就被訴事實為有罪之陳述，經本院合議
    庭認合於刑事訴訟法第273條之1第1 項之規定，裁定進行簡
    式審判程序，合先敘明。
二、訊據被告甲○○對上揭事實於本院審理時坦承不諱（參本院
    96年1月16日之審理筆錄），核與被害人乙○○、丙○○於
    警詢中指訴之情節相符，復有男用內褲1件、女用內衣1件、
    女用內褲5件、十字弓1把（弓身長31公分、弓臂長42公分，
    含弓箭7支）扣案及贓證物品認領保管單2紙、扣押物品清單
    1紙、查獲照片13幀（參95年度偵字第1893號偵查卷第23至
    31頁、第56頁）在卷可稽，是被告上開自白應與事實相符，
    堪足採信。而查本件扣案之十字弓經具有專門鑑定刀械能力
    之新竹市政府警察局鑑定結果，認該十字弓機械性能良好，
    弓身長31公分、弓臂身42公分，係為發射箭矢之機械原理並
    有槍托、準星、板機、瞄準器等配備，並有可發射之弓箭7
    支，符合圖例之管制刀械，有新竹市警察局95年4月21日竹
    市警二分偵字第0950008410號函文及所附刀械鑑驗小組工作
    紀錄1份附卷足佐（參95年度偵字第1893號偵查卷第47至50
    頁），足認被告所持有之十字弓係槍砲彈藥刀械管制條例所
    稱列管之「刀械」無誤。本件事證明確，被告犯行均堪予認
    定。
三、查被告行為後，刑法業於94年2月2日經總統以華總一義字第
    09400014901號令修正公布，並於95年7月1日施行，刑法施
    行法第1條之1亦於95年6月14日經總統以華總一義字第09500
    085181號令公布施行，按「行為後法律有變更者，適用行為
    時之法律，但行為後之法律有利於行為人者，適用最有利於
    行為人之法律」，修正後刑法第2條第1項定有明文。此條規
    定係規範行為後法律變更所生新舊法律比較適用之準據法，
    本身尚無新舊法比較之問題，於新法施行後，應一律適用新
    法第2條第1項之規定，為「從舊從輕」之比較。再按本次法
    律變更，比較時應就罪刑有關之共犯、未遂犯、想像競合犯
    、牽連犯、連續犯、結合犯，以及累犯加重、自首減輕暨其
    他法定加減原因（如身分加減）與加減例等一切情形，綜其
    全部罪刑之結果而為比較（最高法院95年5月23日95年度第8
    次刑庭會議決議參照）。茲就本件新舊法比較結果說明如下
    ：
（一）修正前刑法第55條規定：「一行為而觸犯數罪名，或犯一
      罪而其方法或結果之行為犯他罪名者，從一重處斷。」；
      而修正後則規定：「一行為而觸犯數罪名者，從一重處斷
      。但不得科以較輕罪名所定最輕本刑以下之刑。」，修正
      後刪除牽連犯之規定，而論以數罪，以被告行為時之舊法
      較為有利於被告。
（二）修正後刑法刪除第56條連續犯之規定，此項刪除雖非犯罪
      構成要件之變更，但顯已影響行為人刑罰之法律效果，自
      屬法律已有變更，經比較新舊法結果，以被告行為時之舊
      法較為有利於被告。
（三）修正前刑法第41條第1項前段規定：「犯最重本刑為5年以
      下有期徒刑以下之刑之罪，而受6個月以下有期徒刑或拘
      役之宣告，因身體、教育、職業、家庭之關係或其他正當
      事由，執行顯有困難者，得以1元以上3元以下折算1日，
      易科罰金」，又被告行為時之易科罰金折算標準，修正前
      罰金罰鍰提高標準條例第2條前段（現已刪除）規定，就
      其原定數額提高為100倍折算1日，則被告行為時之易科罰
      金折算標準，係以銀元300元折算1日，經折算為新臺幣後
      ，應以新臺幣900元折算為1日。惟95年7月1日修正公布施
      行之刑法第41條第1項前段則規定：「犯最重本刑為5年以
      下有期徒刑以下之刑之罪，而受6個月以下有期徒刑或拘
      役之宣告者，得以新臺幣1,000元、2,000元或3,000元折
      算1日，易科罰金」，比較修正前後之易科罰金折算標準
      ，以95年7月1日修正公布施行前之規定，較有利於被告，
      亦應適用修正前刑法第41條第1項前段規定，定其折算標
      準。
（四）修正後刑法第33條第5款規定「罰金：新臺幣1千元以上，
      以百元計算之。」，與修正前刑法第33條第5款規定「罰
      金：1 元以上。」不同，經比較新舊法結果，以被告行為
      時之舊法較為有利於被告。
（五）刑法施行法第1條之1規定：「中華民國94年1月7日刑法修
      正施行後，刑法分則編所定罰金之貨幣單位為新臺幣。94
      年1 月7日刑法修正時，刑法分則編未修正之條文定有罰
      金者，自94年1月7日刑法修正施行後，就其所定數額提高
      為30倍。但72年6月26日至94年1月7日新增或修正之條文
      ，就其所定數額提高為3倍。」，是刑法第306條有關罰金
      刑處罰之規定已有修正，惟經比較增訂之刑法施行法第1
      條之1與被告行為時之罰金罰鍰提高標準條例第1條前段、
      現行法規所定貨幣單位折算新臺幣標準第2條結果，二者
      規定適用之結果並無不同。
（六）修正前刑法第51條規定：「數罪併罰，分別宣告其罪之刑
      ，依左列各款定其應執行者：」其中第5款規定：「宣告
      多數有期徒刑者，於各刑中之最長期以上，各刑合併之刑
      期以下，定其刑期。但不得逾20年。」修正後刑法第51條
      第5款規定：「宣告多數有期徒刑者，於各刑中之最長期
      以上，各刑合併之刑期以下，定其刑期。但不得逾30年」
      ；比較結果，修正後刑法並非較有利於行為人，依刑法第
      2條第1項前段之規定，仍應依行為時之法律即修正前刑法
      ，定其應執行之刑。
（七）從刑附屬於主刑，除法律有特別規定外，依主刑所適用之
      法律，沒收乃從刑種類之一，本案之主刑既適用修正前刑
      法之規定，則沒收亦應適用修正前刑法有關沒收之規定。
四、核被告所為，係犯刑法第320條第1項之竊盜罪、第337條侵
    占遺失物罪及違反槍砲彈藥刀械管制條例第14條第3項未經
    許可持有刀械罪。公訴人起訴書雖未為引用刑法第337條之
    侵占遺失物及漏未引用槍砲彈藥刀械管制條例第14條第3項
    之條文，然此2部分業據公訴人當庭更正並補充之（見本院
    95年9月20日準備程序筆錄），附此敘明。被告甲○○多次
    竊盜犯行，時間緊接，觸犯構成要件相同之罪名，顯係基於
    概括之犯意反覆為之，為連續犯，應依修正前刑法第56條規
    定論以一罪並加重其刑。其所犯上開侵占遺失物及未經許可
    持有刀械罪間，有方法結果之牽連關係，應依修正前刑法第
    55 條後段規定從一重之未經許可持有刀械罪處斷。爰審酌
    正值青年、卻不思長進，為圖一己之私，竊取他人財物、侵
    占他人遺失之物、被害人因本案所受財物損失，及持有具殺
    傷力之十字弓對社會所生之危害、其犯罪之動機、目的、手
    段及其犯罪後坦承犯行等一切情狀，各量處如主文所示之刑
    ，併諭知易科罰金折算標準，以示懲戒。至公訴人雖就連續
    竊盜部分求處有期徒刑3月，然經審酌被告所竊取之物品價
    值尚輕，且犯後態度尚屬良好，認主文所示之刑度已足懲戒
    ，是公訴人所求處之刑度尚屬過重，併此敘明。又扣案之之
    十字弓1把（弓身長31公分、弓臂長42公分，含弓箭7支）經
    鑑定結果，確屬槍砲彈藥刀械管制條例所稱列管之「刀械」
    一情，已如前述，是既係違禁物，則應依修正前刑法第38條
    第1項第1款、第2項之規定宣告沒收。
五、據上論斷，應依刑事訴訟法第273條之1第1 項、第299條第1
    項前段，槍砲彈藥刀械管制條例第14條第3項，刑法第2條第
    1項前段、第11條、第320條第1項、第337條、修正前第55條
    後段、第56條、第41條第1項前段、第51條第5款、第38條第
    1項第1款、第2項，刑法施行法第1條之1第1項、第2項，判
    決如主文。
本案經檢察官陳榮林到庭執行職務。
中　　華　　民　　國　　96　　年　　1 　　月　　31　　日
　　　　　　　　　刑事刑一庭    法　官　李毓華
以上正本證明與原本無異。
如不服本判決應於收受本判決後十日內向本院提出上訴書狀，其
未敘述上訴理由者，並得於提起上訴後十日內向本院補提理由書
狀( 均須按他造當事人之人數附繕本 )「切勿逕送上級法院」。
中　　華　　民　　國　　96　　年　　1 　　月　　31　　日
                                書記官  李佩真
附錄本案論罪科刑法條之依據：
刑法第320條第1項
意圖為自己或第三人不法之所有，而竊取他人之動產者，為竊盜
罪，處5年以下有期徒刑、拘役或5百元以下罰金。
中華民國刑法第337條
意圖為自己或第三人不法之所有，而侵占遺失物、漂流物或其他
離本人所持有之物者，處 5 百元以下罰金。
槍砲彈藥刀械管制條例第14條第3項
未經許可，持有或意圖販賣而陳列刀械者，處一年以下有期徒刑
、拘役或新台幣五十萬元以下罰金。
